臺灣彰化地方法院交通事件裁定　　　　100年度交聲字第463號
原處分機關　交通部公路總局臺中區監理所彰化監理站
異議人即
受處分人　　石昌正
上列受處分人因違反道路交通管理處罰條例案件，對於交通部公
路總局臺中區監理所彰化監理站民國100年3月14日所為之處分（
彰監四字第裁64-I00000000號違反道路交通管理事件裁決書）聲
明異議，本院裁定如下：
    主  文
原處分撤銷。
石昌正不罰。
    理  由
一、原處分機關意旨略以：異議人即受處分人石昌正（下稱受處
    分人）所有PO-0740 號自用小客車於民國（下同）100 年1
    月30日下午4 時22分許，在彰化縣大村鄉○○路○ 段29號前
    處，因「牌照借供他車使用」違規，經彰化縣警察局員林分
    局依違反道路交通管理處罰條例第12條第1 項第5 款舉發。
    本所遂於100 年3 月14日以彰監四字第裁64-I00000000 號
    裁決書裁處牌照扣繳。
二、異議意旨略以：異議人即受處分人（下稱受處分人）所有車
    號PO-0740 號自用小客車早在89年間就因為逾期檢驗而被註
    銷牌照，受處分人約在93或94年間看路邊廣告打電話委託回
    收場將車輛回收報廢處理，而這兩面車牌是在回收場遭竊取
    ，並被人改掛車其他車輛上使用，非受處分人所提供，為此
    不服原處分而聲明異議。
三、按汽車有牌照借供他車使用或使用他車牌照行駛者，處汽車
    所有人3,600 元以上10,800元以下罰鍰，並禁止其行駛；前
    項第5 款之牌照吊銷之，道路交通管理處罰條例第12條第1
    項第5 款、第2 項定有明文。上開規定處罰對象之「汽車所
    有人」，應係違規時汽車之真正所有權人而言，而非汽車之
    登記名義人。至車籍資料上之車主雖係監理機關對於車輛管
    理之行政登記事項，然民法上動產物權之移轉，係以「交付
    」為生效要件，並非以登記為要件（參照民法第761 條第1
    項之規定），是以車籍資料上登記之車主名稱，並非當然即
    為民法上之真正所有權人。
四、經查：本件登記於受處分人石昌正名下車牌號碼PO-0740 號
    自用小客車之兩面車牌，於100 年1 月30日下午4 時22分許
    ，在彰化縣大村鄉○○路○ 段29號前處，為警發現懸掛於其
    他車輛上，而經彰化縣警察局員林分局大村分駐所員警予以
    舉發，固有100 年2 月24日彰警交字第I00000000 號舉發違
    反道路交通管理事件通知單在卷可稽。惟查受處分人所有之
    車牌號碼PO-0740 號自用小客車業於89年6 月16日因逾期檢
    驗遭原處分機關辦理牌照註銷，有汽車車籍查詢在卷可參，
    而員警係依監視攝影器拍攝畫面發現該違規車輛駕駛人為洪
    文發，進而通知其接受調查，證人洪文發於警詢時坦承：「
    因我的廂型車引擎號碼2G25-H2 號的車牌號碼PX-2696 號二
    面已繳回彰化監理站停用，於是將車牌PO-0740 二面車牌懸
    掛在我所有的廂型車引擎號碼號碼2G25-H2 號之車輛上」、
    「（問：你於何時、何地行竊車牌PO-0740 號兩面？）答：
    我是於民國97年間（詳細時間我忘記了），在彰化縣花壇鄉
    ○○村○○路145 號（日發回收場）內行竊車牌PO-0740 兩
    面得來」等語，有警方提供之警詢筆錄可資參佐，又證人洪
    文發已因竊盜等案件被移送臺灣彰化地方法院檢察署偵辦，
    亦有彰化縣警察局員林分局刑事案件報告書、贓物認領保管
    單在卷可參，是受處分人辯稱其所有之車牌號碼PO-0740 號
    自用小客車號牌早已託人報廢卻遭人竊取等情，即屬有據。
    從而，本件尚難僅以案外人洪文發駕駛自小客車上懸掛著車
    號PO-0740 號車牌，即遽認受處分人有「牌照借供他車使用
    」之違規行為，受處分人應已非實際上之所有人，亦無提供
    車牌之行為，並非道路交通管理處罰條例第12條第1 項第5
    款所指之汽車所有人，原處分機關遽以受處分人為裁罰對象
    ，即有未洽，是原處分應予撤銷，並諭知受處分人不罰。
五、據上論斷，應依道路交通管理處罰條例第87條第2項、道路
    交通事件處理辦法第19條前段，裁定如主文。
中    華    民    國   100    年    6     月    27    日
                     交通法庭         法  官  黃玉齡
以上正本證明與原本無異。
如不服本裁定應於送達後5日內向本院提出抗告狀（需附繕本）
。
中    華    民    國   100    年    6     月    27    日
                                      書記官  黃鏽金